【裁判字號】    90,上訴,342
【裁判日期】    900430
【裁判案由】    偽造文書等
【裁判全文】
臺灣高等法院刑事判決                              九十年度上訴字第三四二號
    上  訴  人
    即  被  告  丁○○
                戊○○○
    共      同
    選任辯護人  林淑惠
右上訴人因偽造文書等案件，不服臺灣士林地方法院八十九年度訴字第一六三號，中
華民國八十九年十一月二十七日第一審判決（起訴案號：臺灣士林地方法院檢察署八
十八年度偵字第六八二五號）提起上訴，本院判決如左：
    主  文
原判決撤銷。
丁○○、戊○○○共同連續行使偽造私文書，足以生損害於他人，各處有期徒刑壹年
。戊○○○緩刑肆年。
    事  實
一、丁○○、戊○○○係夫妻關係，民國（下同）八十六年間，因丁○○投資生意失
    敗，積欠鉅額債務，丁○○夫婦為清償債務，於八十七年四月五日發起民間互助
    會，由戊○○○擔任會首，會期自八十七年四月五日起至九十年八月五日止，會
    員含會首共四十一人（其中會員甲○○係於八十七年五月五日第一次開標後始加
    入）、每會金額新台幣（下同）三萬元，每月五日開標，採內標制，詎丁○○及
    戊○○○竟共同意圖為自己不法之所有，為便於日後冒標，先利用會員互不相識
    之情形，虛列實未參加互助會之陳信發、林明再、周阿嬌、丙○○為會員，旋基
    於概括犯意，自八十七年五月五日起，連續多次於附表所示之日期，在台北縣汐
    止市○○○路二十三號六樓戊○○○所經營之「詩丹兒」服飾店，趁僅少數會員
    到場競標之機會，由丁○○先後偽造陳信發、林明再、周阿嬌、丙○○之簽名及
    填寫附表所示之標息金額於標單上（標單於開標後均丟棄而滅失），而分別冒用
    陳信發、林明再、周阿嬌、丙○○等四人名義偽造標單，於開標時持以參與競標
    而行使各該偽造之標單，致生損害於陳信發、林明再、周阿嬌、丙○○；得標後
    ，丁○○、戊○○○並據以向附表所示各該活會會員收取會款，使附表所示之活
    會會員均陷於錯誤，而如期交付附表所示之當期活會會款，丁○○、戊○○○計
    共詐得會款新台幣二百五十七萬八千九百元。嗣八十八年四月間，該互助會停標
    ，上開活會會員始知受騙。
二、案經己○○、壬○○、庚○○訴由臺灣士林地方法院檢察署檢察官偵查起訴。
    理  由
一、右揭犯罪事實，業據告訴人己○○、壬○○、林唐勤於偵審及本院指訴綦詳，核
    與證人乙○○於偵審中證稱其未參加戊○○○於八十七年四月五日所召集之互助
    會，亦未同意被告借用其名義充當會員，八十七年十一月五日被告以「周阿嬌」
    名義標會並未得其許可等語（見他字卷第四十二頁背面、第四三頁、原審卷第一
    九三頁）及證人丙○○於偵查中證稱其僅參加戊○○○所召集之另一互助會，每
    會金額二萬元，並未參加上開互助會等語（見他字卷第三七頁）均相符，並有互
    助會會單一紙可佐（見他字卷第二五頁），質諸上訴人即被告丁○○、戊○○○
    亦坦承於八十七年四月五日以戊○○○名義召集上開互助會，嗣於八十八年四月
    間停會之事實，然矢口否認有何行使偽造準私文書、詐欺之犯行，辯稱會單上之
    林明再即林再明，與陳信發均確參加上開互助會，另丙○○與乙○○則係其事前
    徵得丙○○本人及乙○○配偶王三春同意其借名參加互助會云云。惟：
  （一）查被告丁○○於偵審中自承陳信發因在工地工作，故會單上所載之陳信發「
        00000000」係其住處之電話，欲與陳信發聯絡之人，均由其轉達，
        然其並不知陳信發居住何處，亦未曾至陳信發住處，陳信發得標之會款係得
        標後三、四天，陳信發親至戊○○○經營之上開服飾店收取，其後陳信發即
        未再繳交會錢云云（見他字卷第四二頁、原審卷第二一頁、第三七頁背面）
        ，戊○○○於原審則供稱其係因陳信發至其住處工作而相識，然不知陳信發
        住處，平常均以電話與陳信發聯絡，但電話無人接聽，陳信發得標之會款係
        丁○○騎機車至工地，分二次交予陳信發，陳信發得標後尚繳交五次會款，
        嗣即去向不明云云（見原審卷第三八頁、第一五六頁），被告丁○○、戊○○○就彼等如何與陳信發聯絡、陳信發如何收取得標之金額及得標後是否繳
        交會款各節，二人所述大相逕庭，陳信發果否參加上開互助會，已堪置疑。
        又被告辯稱本案互助會第一次開標，係陳信發本人親至現場投標云云，然告
        訴人己○○、林唐祺於原審及己○○另於本院均稱該互助會第一次開標時，
        彼等確有至開標現場，當日得標者係陳信發，然未見其本人親至現場，而係
        委託丁○○代為投標，由丁○○宣稱陳信發得標等語（見原審卷第一四六、
        一六二頁、本院卷第三二頁），互核相符，足徵被告辯稱上開互助會第一次
        開標係陳信發本人親自現場投標云云，不足採信，尤以如被告所辯，陳信發
        於第一次開標即得標，所標得之會款金額且高達九十多萬元，陳信發日後是
        否如期繳交死會會款，悠關被告權益甚鉅，然被告任由其於得標後三、四天
        即悉數收取會款，卻未要求陳信發提供任何擔保或書立任何憑證，甚而竟連
        陳信發之年藉、住所、電話等均不得而知，致被告之會款請求權，日後勢必
        無法追償，顯悖常理，益徵被告所辯陳信發確有參加互助會云云，實無足採
        。至證人辛○○○於本院初雖證稱上開互助會第一次開標時，其見丁○○宣
        稱係陳信發得標，並將標單交予一男子，惟因其不認識陳信發，故不知該男
        子是否陳信發云云（見本院卷第一一○頁），然經本院進一步詢問上開互助
        會第二、三次得標者各為何人，辛○○○卻均已不復記憶，則證人辛○○○
        不記得該互助會其他各次開標之情形，何獨對該會第一次係由陳信發得標之
        記憶竟如此清晰，顯違常理，其與被告勾串之情甚明。而證人癸○○（即會
        單上之蘇美雪）及甲○○亦均稱彼等不認識陳信發，第一次開標時亦未至現
        場投標（見本院卷第一一三頁、一三一頁），是上開證人之證言均不能為有
        利被告之認定。
  （二）次查證人林再明於原審雖證稱其確參加戊○○○所召集之本案互助會，約第
        五、六會得標，標得之會款係其本人至戊○○○經營之上開服飾店收取，其
        後應繳之死會會款則以丁○○另參加其所召集互助會應繳之會款相抵；丁○○參加其召集之互助會得標之會款，其係以現金一次交予丁○○云云（見原
        審卷第六六、六八頁），惟被告戊○○○於原審供稱林再明得標之標金係丁○○以機車載其至林再明住處，分二次交予林再明云云（見原審卷第三八頁
        背面），戊○○○所供林再明收取得標會款之情形，核與林再明所供已有不
        同；又被告丁○○於偵查中先稱林再明標會後未曾繳交死會會款（見他字卷
        第四二頁），繼於原審八十九年四月十四日審理時仍稱林再明得標後即去向
        不明云云（見原審卷第二一頁），嗣於原審八十九年六月三十日審理時卻改
        稱林再明均有繳交會款，係以其參加林再明互助會之會款相抵，其參加林再
        明互助會所標得之會款，係抵償其尚欠林再明之六十萬元債務云云（見原審
        卷第六二頁），則被告丁○○上開所陳林再明參加互助會繳納死會會款之情
        形，非但先後不一，且與證人林再明證述情節亦相齟齬；另就被告丁○○參
        加林再明發起互助會得標之會款如何收取一節，丁○○與林再明所供亦顯不
        相符，苟丁○○確參加林再明發起之互助會，則彼等就丁○○得標後有無收
        取會款如此重要之事項，所言當不致歧異至此，已足徵丁○○參加林再明發
        起之互助會一事，純屬子虛，林再明即無從以丁○○應繳之會款與其參加本
        案互助會之死會會款相扺，其顯未繳交本互助會會款，苟林再明確參加本案
        互助會，則其尚積欠丁○○會款債務未解決，被告丁○○竟未曾與林再明聯
        絡，迄被告因本案被訴偽造文書等案件，丁○○始透過友人與林再明聯絡開
        庭等情，業據證人林再明證述無訛，且為被告所是認（見原審卷第七九頁、
        第八十三頁），殊與常理有違。再參以林再明於八十七年九月五日以八千六
        百元得標，所得會款約九十萬元，有該互助會單可佐（見他字卷第二五頁）
，然林再明於原審或稱八十萬，或稱七、八十萬元，所述得標會款金額與實
        際所得相差一、二十萬元，足徵證人林再明上開證言，係附和被告之詞，被
        告辯稱林再明確參加本案互助會云云，委不足採。證人林再明之證言既有偏
        頗被告之虞，則其於原審證稱上開互助會第一次開標時，確見丁○○手指陳
        信發，宣稱陳信發得標云云（見原審卷第七八頁），即難再據為有利被告之
        認定。
  （三）復查告訴人己○○於原審指稱被告倒會停標後，其曾以電話與乙○○及王三
        春聯絡，彼等均稱未參加本案互助會，且未同意被告借用乙○○名義參加互
        助會等語（見原審卷第一四一頁），核與證人王三春於原審稱己○○與其聯
        絡時，其僅向己○○表示未參加本案互助會，並未告知同意被告借用乙○○
        名義之事等語（見原審卷第二○五頁）相符，則乙○○於己○○以電話向其
        詢問是否參加本案互助會時，非但表示未參加，並且表示其夫妻均未同意被
        告借名參加互助會，繼於本案偵訊中及原審調查之初仍為相同之陳述，稱與
        其配偶王三春均未參加本案互助會，且未同意被告借用乙○○名義充當會員
        等語（見他字卷第四二頁背面、第四三頁、原審卷第一九三頁、第一九六頁
        ），足徵乙○○並未同意被告借用其名義參加互助會甚明。雖證人乙○○嗣
        於原審檢察官詰問及本院時均改稱其配偶王三春確曾同意丁○○借用其名義
        參加互助會，但因王三春為丁○○作保，受丁○○拖累致其房子遭法院查封
        拍賣，其甚為氣憤，故於檢察官偵訊時稱未同意丁○○以其姓名入會云云，
        惟乙○○於原審檢察官詰問時，先稱其與丁○○並不認識，丁○○係其配偶
        王三春朋友，王三春是否參加丁○○所發起之本案互助會其並不知情云云（
        見原審卷第一八九、一九０頁），經檢察官進一步以此詰問其所言不知情與
        其前於偵查中所供未參加該互助會一節不符時，乙○○乃又稱其確不知該互
        助會及其夫王三春應允丁○○借名參加互助會之事，嗣始經其夫告知，然因
        前為受丁○○作保受牽連，其甚為氣憤，始於偵訊時否認參加互助會云云（
        見原審卷第一九二、二００頁），然乙○○就其夫告知同意借名與被告一事
        ，先稱其至偵查庭應訊後始被告知，繼經檢察官查度詰問後，始又改稱係於
        偵訊前經其夫告知云云，是乙○○翻異所言，多所矛盾，本難採信；另證人
        王三春雖亦證稱本案互助會發起時，其初已應允以其妻乙○○名義加入，丁○○即將乙○○名字列入會單，當時係載明「乙○○」，嗣因經濟困難，復
        向丁○○表示無法參加，但因丁○○會單已書妥，故未將乙○○姓名刪除云
        云，惟王三春所言被告將其妻列名為會員，並載明「乙○○」一節，核已與
        本案會單上所列「周阿嬌」不符；且其既稱因經濟困難無法加入互助會，而
        向丁○○表示無法參加之時，必在丁○○收取頭會會款之前，即被告亦自承
        其會單送繕打之前，王三春已向其表明無法加入互助會等情，是依王三春之
        證言，丁○○應係於會單繕打之前，即起會之初，已將乙○○列名於其所書
        之會員手稿上，惟丁○○辯稱其原固已徵得王三春同意借用乙○○名義為會
        員，因慮及其已無力再負擔該會之會款，故未於起會時即將乙○○之姓名列
        為會員，嗣因真慧退會，即始將真慧之姓名變更為周女嬌云云，而觀諸本案
        互助會單上編號第三十八號之會員原記載「真慧」，嗣後始更改為「周阿嬌
        」，有互助單可按（見他字卷第二五頁），質諸被告丁○○亦自承因「真慧
        」退會，故其將會單上編號第三十八號之「真慧」改為「周阿嬌」等語（見
        原審卷第二一七、二一八、二一九頁），核與被告戊○○○所稱「真慧」改
        為「周阿嬌」係八十七年六月五日收會款時向一部分會員更換會單等語（見
        原審卷第一五九頁）及告訴人己○○陳稱「真慧」係被告於會單印好後始換
        成「周阿嬌」等語（見原審卷第一四五頁）；證人即會員江明福證稱會單上
        第三十八會員原記載「真慧」，後來丁○○通知其改為「周阿嬌」等語（見
        原審卷第二一三頁）均相符，足見被告丁○○於八十七年四月間起會時並未
        將乙○○姓名列入會員名單內，迄八十七年六月五日始因原會員「真慧」退
        會，而將之改列「周阿嬌」，是王三春所證因其妻名義於起會之初已列名為
        會員，故嗣其向丁○○表示無法參加時，未予刪除云云，亦顯不在符，純屬
        迴護，不足採信，至被告聲請傳喚證人許雅萍，欲證明許雅萍即會單上之「
        真慧」，核與認定被告是否徵同乙○○同意借名一節無涉，並無傳喚之必要
        ，併此敘明。
  （四）再查丙○○於偵查中原供稱僅參加戊○○○所召集之另二萬元互助會，並未
        參加本案互助會，業如前述，嗣於原審及本院雖翻異前詞，改稱本案互助會
        起會時，其確曾答應加入，迨戊○○○向其收取第一次會款時，其始向戊○○○表示無法參加，並同意戊○○○借用其名義當作會員云云（見原審卷第
        三六頁、本院卷第一一三頁），然丙○○每月收入五、六萬元，其妻係家庭
        主婦並無所得，且育有四個小孩，最長者僅十一歲等情，業據丙○○陳明（
        見本院卷第一一四頁），衡情丙○○每月收入五、六萬元，除須繳交上開二
        萬元之會款外，尚須扶養全家，而本案互助會會款每會即三萬元，是其於起
        會時，即應知無資力參加本案互助會，其所稱起會之初，應允戊○○○加入
        本案互助會，核已與其自身之資力情形不符，又其既已應允入會，俟戊○○○向其收取第一次會款時，突又表示無法參加，衡情亦少有互助會會首任由
        加入之會員如此出爾反爾，且丁○○既自辯稱其向王三春借用乙○○名義後
        ，因慮及無力支付該會會款，故起會之初，其並未實際借用乙○○姓名，將
        之列為會員等情，已如前述，果爾，則嗣於收頭期會款時，丙○○表示無法
        參加互助會時，何以戊○○○卻未考慮其與丁○○之支付能力恐不堪支應，
        將丙○○退會之事向其他會員表明，猶向丙○○借名而自願承擔丙○○之互
        助會，勘認證人丙○○翻異所言，核係迴護被告之詞，被告辯稱已得丙○○
        同意借名云云，殊不足採。
  （五）本案互助會會員含會首共四十一人，惟會員甲○○係於互助會已開標一次後
        始加入，而本案互助會除八十七年四月份起會當月係由會首收取頭會會款外
        ，八十七年五月五日始第一次開標，是甲○○應係於其後始加入為會員；又
        陳信發、林明再、丙○○等三人係被告虛列之會員，已如前述，另會員黃美
        娟部分，則係被告戊○○○向其借用名義加入互助會，業據黃美娟於偵訊及
        原審陳明（見偵查他字卷第四六頁背面、第四七頁正面、原審卷第三七頁正
        面），另再扣除會首戊○○○，故實際且自始參與之會員僅三十五人，是八
        十七年五月五日被告以陳信發名義冒標時，被詐欺之活會會會員詳如附表編
        號一所示共三十五人；繼八十七年六月五日會員「真慧」退會，被告另虛列
        「周阿嬌」名義充當會員，業據證人甲○○於本院陳明（見本院卷第一三三
        頁），核與被告戊○○○所稱「真慧」改為「周阿嬌」係八十七年六月五日
        收會款時向一部分會員更換會單等語（見原審卷第一五九頁）及本案互助會
        會單所載相符，又原會員黃建祺於八十七年七月五日繳完會款後即死亡並退
        會，亦經其子黃哲咸於原審供明（見原審卷第三七頁正面），是被告於八十
        七年九月五日以林明再名義冒標時，另計入於八十七年五月五日後始加入之
        會員甲○○一人，並扣除被告於偵查中所提出之附件一所示八十七年六、七
        、八月等月份得標之會員甲○○、黃裕、蘇美雪（見偵查卷第二六頁）及退
        會之「真慧」、黃建祺等五人，被詐欺之活會會員詳如附表編號二所示共三
        十一人；嗣八十七年十一月五日被告以周阿嬌名義冒標時，再扣除上開附件
        所示之八十七年十月份得標之會員陳秀月一人，被詐欺之活會會員如附表編
        號三所示共三十人；而八十八年二月五日被告以丙○○名義冒標時，應再扣
        除附件一所示之八十七年十二月份得標之會員江明福一人，至八十八年一月
        份則係被告借用黃美娟名義加入之一會，由被告以黃美娟名義標會，而黃美
        娟本不在被詐騙之會員人數內，是被詐欺之活會會員詳如附表編號四所示共
        二十九人；總計被告共詐得之金額為新台幣二百五十七萬八千九百元。
    綜上，被告丁○○、戊○○○行使偽造準私文書、詐欺之犯行，堪以認定。
二、按民間互助會之標單，未書明「標單」字樣，核其性質應屬刑法第二百二十條第
    一項之準私文書（最高法院八十七年度台上字第四八二號判決參照），被告偽造
    準私文書之標單後持以行使競標並得標，使不知情之活會會員陷於錯誤，而遵期
    繳交會款，核其所為，係犯刑法第二百十六條、第二百二十條、第二百十條行使
    偽造私文書罪及第三百三十九條第一項詐欺取財罪。其偽造署押之行為係偽造私
    文書之部分行為，而偽造私文書後進而持以行使，偽造之低度行為則為行使之高
    度行為所吸收，均不另論罪。被告丁○○、戊○○○彼此有犯意聯絡及行為分擔
    ，均為共同正犯。彼等先後多次行使偽造私文書及多次詐欺取財犯行，時間緊接
    ，犯罪構成要件相同，顯係基於概括犯意所為，應各依連續犯之規定論以一罪，
    並均加重其刑。又被告丁○○、戊○○○各次持偽造之標單參加競標並得標，係
    以一詐欺行為向當次多數活會會員詐欺，為一行為觸犯數罪名之同種想像競合犯
    ，應依刑法第五十五條之規定從一罪處斷。彼等所犯前開詐欺取財與行使偽造私
文書二罪間有方法結果之牽關係，應依刑法第五十五條之規定，從較重之行使偽
    造私文書罪處斷。
三、原審據以論罪科刑，原非無見，惟證人即會員甲○○於本院證稱其係第一次開標
    後，始加入本案互助會等語（見本院卷第一三○頁），是其加入之時間應係八十
    七年五月五日之後，則被告於八十七年五月五日冒用陳信發名義偽造標單，持以
    參加競標，所詐得之會款自不包括甲○○在內，原判決將其併入附表編號一所示
    之活會會員中，尚有未洽。被告丁○○、戊○○○上訴意旨雖未及此，仍執陳詞
    否認犯罪，固無足取，惟原判決既有上開可議，即無可維持，應由本院予以撤銷
    改判。爰審酌被告丁○○、戊○○○之素行，犯罪動機、目的、手段、本案所詐
    得之金額達二百餘萬元，情節匪淺，犯後復未坦承犯行，態度欠佳，彼等雖以出
    售房屋餘款及所收會款清償被害人，然金額祇四十二萬餘元，僅清償小部分債務
    ，與告訴人均未達成和解等一切情狀，各量處有期徒刑一年。另被告戊○○○未
    曾受有期徒刑以上刑之宣告，有臺灣高等法院檢察署刑案紀錄簡覆表可稽，素行
    尚佳，雖其犯罪後未坦承犯行，且未與告訴人達成和解，本不宜輕言寬宥，姑念
    其因第四第五腰椎間盤突出、坐骨神經痛，於九十年三月一日住院手術，目前尚
    未痊癒，仍需繼續治療，有戊○○○提出之診斷證明書及病歷足憑（見本院卷第
    一六六頁至第二五八頁），且其與配偶即被告丁○○育有一女，尚就學中，苟雙
    雙令入囹圄，其女將頓失依靠，經此審判教訓，當知所惕勵而無再犯之虞，是本
    院認所對戊○○○所宣告之刑，以以暫不執行為適當，因併宣告戊○○○緩刑四
    年，以啟自新。至被告歷次偽造之準私文書「標單」，業於投標後棄置而滅失，
    業經被告陳明，故不為沒收之諭知，併此敘明。
據上論斷，應依刑事訴訟法第三百六十九條第一項前段、第三百六十四條、第二百九
十九條第一項前段、刑法第二十八條、第五十六條、第二百十六條、第二百二十條、
第二百十條、第三百三十九條第一項、第五十五條、第七十四條第一款、罰金罰鍰提
高標準條例第一條前段，判決如主文。
本案經檢察官張秋雲到庭執行職務。
中      華      民      國    九十      年      四      月     三十     日
                              臺灣高等法院刑事第十六庭
                                  審判長法  官  許  增  男
                                        法  官黃  鴻  昌
                                        法  官  蔡  彩  貞
右正本證明與原本無異。
如不服本判決應於收受送達後十日內向本院提出上訴書狀，其未敘述上訴之理由者，
並得於提起上訴後十日內向本院補提理由書（均須按他造當事人之人數附繕本）。
                                        書記官  張  淑  芬
中      華      民      國    九十      年       五     月       七     日
附表：
┌──┬───┬────┬───┬─────────────┬──────┐
│編號│被虛列│開標時間│標息（│ 活會會員                 │詐欺金額（  │
│    │並冒標│        │新台幣│                          │標金－標息）│
│    │之會員│        │）    │                          │ｘ活會人    │
│    │      │        │      │                          │數          │
├──┼───┼────┼───┼─────────────┼──────┤
│一  │陳信發│八十七年│六千三│林正光、張光雄、江明福、陳│（３００００│
│    │      │五月五日│百元  │振村、黃美玲、黃阿秀、康淑│－６３００）│
│    │    │        │      │雯、蘇阿雪、蘇美雪、庚○○│ｘ３５＝８２│
│    │      │        │      │、壬○○、己○○、陳添火、│９５００元  │
│    │      │        │      │陳進興、陳秀月、許阿鳳、黃│            │
│    │      │        │      │建棋、李龐龍、葉新和、廖家│            │
│    │      │        │      │菱、楊文秀、利慶發、闕山居│            │
│    │      │        │      │（三會）、許秀英、鴉肉店、│            │
│    │      │        │      │黃阿英、黃明聰、黃裕、林瑞│            │
│    │      │        │      │娟、黃忠進、吳秀燕 、宏妮 │            │
│    │      │        │      │、真慧。                  │            │
├──┼───┼────┼───┼─────────────┼──────┤
│二  │林明再│八十七年│八千六│林正光、張光雄、江明福、陳│（３００００│
│    │      │九月五日│百元  │振村、黃美玲、黃阿秀、康淑│－８６００）│
│    │      │        │      │雯、蘇阿雪、庚○○、壬○○│ｘ３１＝６６│
│    │      │    │      │、己○○、陳添火、陳進興、│３４００元  │
│    │      │        │      │陳秀月、許阿鳳、李龐龍、葉│            │
│    │      │        │      │新和、廖家菱、楊文秀、利慶│            │
│    │      │        │      │發、闕山居（三會）、許秀英│            │
│    │      │        │      │、鴉肉店、黃阿英、黃明聰、│            │
│    │      │        │      │林瑞娟、黃忠進、吳秀燕 、 │            │
│    │      │        │      │宏妮。                    │            │
├──┼───┼────┼───┼─────────────┼──────┤
│三  │周阿嬌│八十七年│一萬一│林正光、張光雄、江明福、陳│（３００００│
│    │      │十一月五│千二百│振村、黃美玲、黃阿秀、康淑│－１１２００│
│    │      │日      │元    │雯、蘇阿雪、庚○○、壬○○│ｘ３０＝５６│
│    │      │        │      │、己○○、陳添火、陳進興、│４０００元  │
│    │      │        │      │許阿鳳、李龐龍、葉新和、廖│            │
│    │      │        │  │家菱、楊文秀、利慶發、闕山│            │
│    │      │        │      │居（三會）、許秀英、鴉肉店│            │
│    │      │        │      │、黃阿英、黃明聰、林瑞娟、│            │
│    │      │        │      │黃忠進、吳秀燕、宏妮。    │            │
├──┼───┼────┼───┼─────────────┼──────┤
│四  │丙○○│八十八年│一萬二│林正光、張光雄、陳振村、黃│（３００００│
│    │      │二月五日│千元  │美玲、黃阿秀、康淑雯、蘇阿│－１２０００│
│    │      │        │      │雪、庚○○、壬○○、己○○│ｘ２９＝５２│
│    │      │        │      │、陳添火、陳進興、許阿鳳、│２０００元  │
│    │      │        │      │李龐龍、葉新和、廖家菱、楊│            │
│    │      │        │      │文秀、利慶發、闕山居（三會│            │
│    │      │        │      │）、許秀英、鴉肉店、黃阿英│            │
│    │      │        │      │、黃明聰、林瑞娟、黃忠進、│            │
│    │      │        │      │吳秀燕、宏妮。            │            │
├──┴───┴────┴───┴─────────────┴──────┤
│合計詐得金額為新台幣二百五十七萬八千九百元                              │
└────────────────────────────────────┘
附錄    本判決論罪科刑法條：
刑法第二百十六條
行使第二百十條至第二百十五條之文書者，依偽造、變造文書或登載不實事項或使登
載不實事項之規定處斷。
刑法第二百二十條
在紙上或物品上之文字、符號，依習慣或特約，足以為表示其用意之證明者，關於本
章之罪，以文書論。
刑法第二百十條
偽造、變造私文書，足以生損害於公眾或他人者，處五年以下有期徒刑。
刑法第三百三十九條第一項：
意圖為自己或第三人不法之所有，以詐術使人將本人或第三人之物交付者，處五年以
下有期徒刑、拘役或科或併科一千元以下罰金。


司法院資訊處製作；財團法人民間司法改革基金會備份。
